【裁判字號】    98,上易,922
【裁判日期】    980812
【裁判案由】    傷害等
【裁判全文】
臺灣高等法院臺中分院刑事判決         98年度上易字第922號
上  訴  人  臺灣臺中地方法院檢察署檢察官
被      告  丁○○
選任辯護人  王有民律師
            洪主雯律師
            陳瑾瑜律師
被      告  己○○
            甲○○
            乙○○
上列上訴人因被告等傷害等案件，不服臺灣臺中地方法院98年度
易字第495號中華民國98年4月15日第一審判決（起訴案號：臺灣
臺中地方法院檢察署96年度偵字第27176號、97年度偵字第678號
），提起上訴，本院判決如下：
    主  文
原判決關於甲○○、乙○○被訴普通傷害部分，撤銷。
甲○○、乙○○共同傷害人之身體，甲○○係累犯，處拘役肆拾
日，乙○○處拘役參拾日，如易科罰金，均以新臺幣壹仟元折算
壹日。
其餘上訴駁回。
    事  實
一、甲○○前曾於民國95年間因妨害公務案件，經法院判處有期
    徒刑3月確定，並於95年8月15日易科罰金執行完畢。己○○
    係丁○○之助理，甲○○、乙○○均為東暉資產管理機構公
    司員工，2人受丁○○委託執行代理投標及拆除點交業務。
    丁○○於96年1月24日，購得臺灣汽車客運股份有限公司（
    下簡稱臺汽公司）所有坐落臺中市○區○○路28 -4、29-7
    號土地及其上門牌臺中市○區○○路121、123、12 5、127
    、129、131、133、135號、篤行路119巷1、2、3、4、5、6
    號、五權路166、168、170、172號之建物，該些建物原本是
    臺汽公司配住給員工當宿舍，其中門牌臺中市○區○○路12
    5號之建物（下簡稱系爭宿舍）分配予成治外居住。又臺汽
    公司曾於92年6月18日發函通知各住戶，該些房地於92年5月
    1日進入處理階段，請各住戶依規定搬遷，若自願搬遷者即
    核發新臺幣（下同）12萬元至24萬元之搬遷補償費，部分住
    戶已依規定領取補償費辦理搬遷，而成治外之兒子丙○○及
    部分未搬遷戶，認為渠等對所住宿舍之土地可因時效取得請
    求登記為地上權人，因而對臺中市中正地政事務所提起行政
    訴訟，丙○○並認為依中央各機關學校國有眷舍房地處理要
    點及臺汽公司眷舍借用約定書之規定，現狀標售之眷舍合法
    現住人其搬遷安置事宜由得標人負責，因而要求丁○○必須
    提供處所安置成治外或給付300多萬元之補償費，才願意搬
    遷，而丁○○認為，未依期搬遷之住戶，依臺汽公司之規定
    ，已不得再申請搬遷補助費，惟其為圓滿解決事情，仍願意
    支付未搬遷戶24萬元之搬遷費，經協調結果，其他未搬遷戶
    ，均已同意搬遷，僅丙○○仍堅持前意，拒不將其父親成治
    外遷離系爭宿舍。96年7月9日，因丁○○僱工拆除已搬遷之
    其他房舍時，不慎挖破欣中天然氣股份有限公司（下簡稱欣
    中瓦斯公司）所埋設之天然瓦斯管線，造成瓦斯外洩，為求
    能順利繼續進行拆除工程，己○○即指揮工人進入系爭宿舍
    之圍牆內（因該社區之地下電纜線出口位於系爭宿舍圍牆內
    ）欲斷系爭宿舍以外之其他房舍之供電系統，卻遭丙○○阻
    擋進入，己○○竟憤而基於公然侮辱之犯意，在系爭宿舍大
    門外，以臺語對門內之丙○○公然辱罵：「幹你娘」，甲○○、乙○○復為達順利進入屋內以達分區斷電之目的，見丙○○擋在門口，2人遂共同基於普通傷害之犯意聯絡，徒手
    毆打丙○○，甲○○並用力關上鐵門致夾住丙○○左上臂，
    乙○○進而出手掐住丙○○脖子，導致丙○○受有左臉頰紅
    腫、左頸部紅腫及左上臂擦挫傷等傷害，乙○○並受有腹壁
    及右上肢挫傷等傷害（丙○○被訴傷害部分，業經檢察官以
    其行使正當防衛，而為不起訴處分確定在案）。
二、案經丙○○訴請臺灣臺中地方法院檢察署檢察官偵查起訴。
    理    由
一、證據能力
  (一)按被告以外之人於審判外之言詞或書面陳述，除法律有規定
    者外，不得作為證據，為刑事訴訟法第159條第1項所明定。
    告訴人丙○○於警詢時陳述，係被告以外之人於審判外之陳
    述，復無法律規定得為證據之情形，被告己○○、甲○○、
    乙○○於原審之辯護人及被告丁○○之辯護人於原審、本院
    均爭執其警詢筆錄之證據能力（見原審卷第59頁背、本院卷
    第57頁背），故丙○○警詢之陳述對被告4人而言均無證據
    能力。又雖不得以之直接作為證明犯罪事實存否之證據，但
    非不得以之作為彈劾證據，用來爭執或減損被告、證人或鑑
    定人陳述之證明力（最高法院97年度臺上字第1981號判決意
    旨參照）。故證人丙○○於警、偵訊及法院歷次指證述情節
    如有不符者，自得以其警詢指述彈劾其於偵訊證述及法院審
    理時供述內容之真實性，先予敘明。
  (二)復按刑事訴訟法上「證據排除原則」，係指將具有證據價值
    ，或真實之證據，因取得程序違法，而予以排除之法則。且
    私人之蒐證行為，無如國家機關之執行搜索、扣押或通訊監
    察，應依法定程序取得令狀方可為之，故私人為保全證據所
    為之錄音、錄影，如非出於不法之目的及以違法手段取證，
    其取得之證據即難謂並無證據能力，而應予排除（最高法院
    98年度臺上字第2513號判決要旨參照）。告訴人丙○○係因
    被告等人於案發當日主動前來其父親成治外所居住之系爭宿
    舍，丙○○為恐其父及所居系爭宿舍遭受被告等人強制驅離
    ，而有自行蒐證之舉，其錄音、錄影行為事出有因，並無證
    據足認其係出於陷害教唆等不法目的，而於事前精心籌劃所
    為，且該光碟業經原審勘驗明確，告訴人於原審及本院均直
    承出現之聲音大部分均為其所有，鮮少有旁人聲音，顯未有
    經過剪接、變造之情事，故丙○○所提光碟2片均具證據能
    力，被告丁○○之辯護人質疑並無證據能力云云（見原審卷
    第59頁背、本院卷第57頁背），為無可採。
  (三)再依刑事訴訟法第159條之5規定，被告以外之人於審判外之
    陳述，雖不符刑事訴訟法第159條之1至同條之4之規定，而
    經當事人於審判程序同意作為證據，法院審酌該言詞陳述或
    書面陳述作成時之情況，認為適當者，亦得為證據。當事人
    、代理人或辯護人於法院調查證據時，知有第159條第1項不
    得為證據之情形，而未於言詞辯論終結前聲明異議者，視為
    有前項之同意。觀之上開規定之立法意旨，乃在於傳聞證據
    未經當事人之反對詰問予以核實，原則上先予排除。惟若當
    事人已放棄反對詰問權，於審判程序中表明同意該等傳聞證
    據可作為證據；或於言詞辯論終結前未聲明異議，基於尊重
    當事人對傳聞證據之處分權，及證據資料愈豐富，愈有助於
    真實發見之理念，且強化言詞辯論主義，使訴訟程序得以順
    暢進行，上開傳聞證據亦均具有證據能力。查本案除被告4
    人爭執上開(一)及被告丁○○辯護人爭執上開(二)之證據能力外
    ，對於本院下列引證據之證人證述及書證，未經檢察官、被
    告及辯護人聲明異議，且各該證人所為之陳述，依卷證資料
    所示，其等作成之狀態，並無違背其等個人意思而為陳述，
    或其他違法取供、證據證明力明顯過低之瑕疵，認以之作為
    證據亦屬適當，依上開規定，自均有證據能力。
  (四)又扣案之光碟2片，則係由告訴人丙○○提出以為告訴內容
    之證據，非屬供述證據而無傳聞法則之適用，且與本案具有
    關聯性，當有證據能力。
二、有罪部分
  (一)公然侮辱部分：
    訊據被告己○○對於上開時地，口出三字經辱罵告訴人丙○○部分，已經被告己○○自白不諱，核與告訴人丙○○指證
    述情節相符，並經原審勘驗告訴人所提光碟屬實，按「幹你
    娘」係屬粗鄙、輕視之穢詞，用以罵人，足以使人感覺難堪
    受辱，故被告己○○有公然侮辱之犯行，已臻明確。
  (二)普通傷害部分：
    被告乙○○於本院審理時經合法傳喚未到庭，惟訊據被告甲○○於法院及被告乙○○於原審，2人固對於案發時地均在
    現場，並與告訴人丙○○起爭執等情坦承不諱，惟均矢口否
    認有何普通傷害之犯行，辯稱：伊等並未出手毆打丙○○，
    當時伊等要進入系爭宿舍內斷電，丙○○不讓伊等進入，所
    以在門口與丙○○互推鐵門，可能因此導致丙○○受傷云云
    。惟查，上開犯罪事實，已經告訴人丙○○於檢察官偵訊、
    原審審理時具結證明屬實，復有診斷證明書、受理各類案件
    紀錄表、報案三聯單各1份在卷（見警卷第16、17、28頁）
    可稽。又告訴人、證人之陳述有部分前後不符，或相互間有
    所歧異時，究竟何者為可採，法院仍得本其自由心證予以斟
    酌，非謂一有不符或矛盾，即應認其全部均為不可採信；尤
    其關於行為動機、手段及結果等之細節方面，告訴人之指陳
    ，難免故予誇大，證人之證言，有時亦有予渲染之可能；然
    其基本事實之陳述，若果與真實性無礙時，則仍非不得予以
    採信（最高法院74年臺上字第1599號判例參照）。查告訴人
    於偵訊時具結證述：「不知道是誰將鐵門用力關上，然後我
    就夾到鐵門，手臂受傷。甲○○從後面打我1拳，王姓黑衣
    人（乙○○）1手掐住伊脖子，1手抓伊手」（見96他2165卷
    第9頁），於原審復具結證稱：伊被甲○○制止，伊要閃過
    去，他故意坐在伊家門口，不讓伊出去，後來我過去，他用
    腳踹外面的鐵門，鐵門將伊右手臂夾傷，這是第一次傷害伊
    的部分，.. 伊就從屋內擋住玻璃門那邊不讓他們進來，玻
    璃門沒有辦法關起來，乙○○1手抓著伊脖子，1手抓住伊的
    手，硬要把伊推開.. 等語（見原審卷第152頁）。雖其前後
    就若干細節之證述內容未盡相符，惟觀案發時告訴人1方僅
    其1人與臥病在床之父親成治外及外傭在場，被告方面則有
    被告己○○、甲○○、乙○○、丁○○等成年男性先後到場
    ，案發時告訴人並不願意讓被告等人進入系爭宿舍內，此由
    被告己○○、甲○○、乙○○供稱：當時因為丙○○不讓伊
    等進入，才有被告甲○○與乙○○在門外，與在門內之丙○○發生嚴重推擠情事可明。而案發後丙○○受有左臉頰紅腫
    、左頸部紅腫及左上臂擦挫傷等傷害，即便連被告乙○○亦
    受有腹壁及右上肢挫傷等傷害，有被告乙○○受傷之照片、
    診斷證明書在卷（見警卷第27頁、96他2165卷第61至62頁）
    可徵，可見當時雙方爭執之激烈，則告訴人丙○○隻身面對
    被告多人，處於當下情境緊急、迫切之情況下，出現部分歧
    異之供詞，尚非不可理解（此由其診斷證明書上載「左上臂
    擦挫傷」，於原審卻誤稱係「夾傷右手臂」之說詞可見一般
    ），然其就指述遭被告甲○○、乙○○2人實施傷害犯行之
    重要待證事實則屬一致。被告甲○○、乙○○雖辯解稱雙方
    可能係在互推鐵門時，所導致之傷勢云云，然觀紅色鐵門高
    度為180公分，告訴人身高為176公分，已經告訴人於本院審
    理時陳述明確（見本院卷第103頁），被告己○○供稱紅色
    鐵門高度約160、170公分以上，則以告訴人身高僅略低於該
    鐵門高度，如僅被告甲○○、乙○○與告訴人互推而導致告
    訴人受傷，何以丙○○會出現左臉頰紅腫、左頸部紅腫之傷
    勢，且鐵門既屬平面並無凹陷或凸起，顯然縱使於推擠時可
    能造成告訴人臉頰部位用力推擠接觸鐵門而有紅腫傷勢，則
    告訴人身體部位較內側之頸部如何又會產生紅腫之傷勢，況
    被告乙○○於警詢時即已供稱「丙○○擋住門口不讓我們進
    去，並用手肘撞擊我的腹部以及手臂」（見警卷第14頁），
    亦未曾提及因雙方互推鐵門而導致其受有傷勢，如被告乙○○所述係因遭受告訴人撞擊導致其受傷，此有其診斷證明書
    1 份在卷（見警卷第27頁）可稽，則以告訴人1人之力，面
    對被告1方眾人之力量，因本案產生肢體衝突，如非被告甲○○、乙○○共同出手傷害，告訴人又如何會有機會、無畏
    於被告等多人在場之場面，出手撞擊被告乙○○？益見被告
    甲○○、乙○○辯稱丙○○所受傷勢可能係因雙方互推鐵門
    而造成云云，顯無可採。本件被告甲○○、乙○○傷害部分
    事證業臻明確，其等有共同傷害之犯行，亦堪認定。
  (三)核被告己○○所為，係犯刑法第309第1項之公然侮辱罪；被
    告甲○○、乙○○所為，均係犯刑法第277條第1項之普通傷
    害罪。被告甲○○、乙○○2人彼此間有犯意聯絡與行為分
    擔，為共同正犯。公訴人雖認被告甲○○、乙○○所犯普通
    傷害部分與被告丁○○、己○○有共同正犯關係，惟依現有
    事證尚無法證明被告丁○○、己○○有傷害罪之共同犯意聯
    絡，詳下述三、(二)。又被告甲○○前曾於95年間因妨害公務
    案件，經法院判處有期徒刑3月確定，並於95年8月15日易科
    罰金執行完畢等情，有臺灣高等法院被告前案紀錄表1份在
    卷可按，其於前案有期徒刑執行完畢後，5年內故意再犯本
    案有期徒刑以上之罪，為累犯，依刑法第47條第1項規定加
    重其刑。
  (四)上訴駁回及撤銷改判部分：
  1.上訴駁回部分
    原審認被告己○○公然侮辱部分罪證明確，予以論罪科刑，
    適用刑法第309條第1項、第42條第3項、刑法施行法第1條之
    1第1項、第2項前段等規定，並審酌被告己○○犯後坦承所
    為態度良好，頗具悔意，係因情急憤而脫口辱罵致罹刑章等
    一切情狀，量處罰金新臺幣5千元，並諭知如易服勞役以新
    臺幣1千元折算1日，認事用法並無不當，量刑亦屬妥適。檢
    察官上訴意旨雖以被告己○○事發後迄今，均未曾向告訴人
    表示歉意，甚至於法庭中，仍陳稱係因情急憤而脫口辱罵，
    此部分與事實不符，且原審量處刑度亦有過輕等詞，指摘原
    判決不當。惟按「量刑輕重係屬事實審法院得依職權自由裁
    量之事項，苟已斟酌刑法第57條各款所列情狀而未逾越法定
    刑度，不得遽指為違法（最高法院75年臺上字第7033號判例
    參照）；且在同1犯罪事實與情節，如別無其他加重或減輕
    之原因，下級審量定之刑，亦無過重或失輕之不當情形，則
    上級審法院對下級審法院之職權行使，原則上應予尊重（最
    高法院85年度臺上字第2446號判決參照）。查被告己○○所
    犯公然侮辱罪，其法定刑度為拘役或3百元（依刑法施行法
    第1條之1第1項、第2項前段，以新臺幣為單位，且提高至30
    倍，即最高處罰金新臺幣9千元）以下罰金之罪，被告己○○於原審業已坦承犯行，且其未與告訴人達成和解、道歉，
    亦為原審所審酌，原審審以當時案發當時情節，而量處罰金
    新臺幣5千元，並未失之過輕而有不當之處，故檢察官此部
    分上訴為無理由。
  2.撤銷改判部分
    原審判決疏未詳予勾稽各項事證，遽為被告甲○○、乙○○
    2人普通傷害部分為無罪之諭知，自有未當，檢察官上訴，
    指摘原判決此部分不當，為有理由，自應由本院將原判決關
    於此部分撤銷改判。爰審酌被告甲○○、乙○○2人受託處
    理系爭宿舍之點交事宜，在告訴人丙○○已有爭執情況下，
    未思以和平方式解決，反臨時起意傷害告訴人，惟慮及被告
    甲○○、乙○○係為進入執行分區斷電措施，避免系爭宿舍
    內成治外賴以維生之供電系統遭受斷電而生命堪虞，動機尚
    非惡意，且雙方均未達成和解，暨考以被告甲○○、乙○○
    2人均否認傷害犯行之犯後態度等一切情狀，分別量處如主
    文第2項所示之刑，並均諭知如易科罰金之折算標準。
三、不受理及無罪部分：
  (一)不受理部分：
  1.公訴意旨略以：96年7月9日，由被告丁○○幕後策畫，由被
    告己○○擔任現場指揮，由被告甲○○、乙○○以不明工具
    毀損系爭宿舍大門門鎖後，被告甲○○、乙○○隨即進入屋
    內，因認被告4人涉犯刑法第306條第1項之無故侵入他人住
    宅罪嫌云云。
  2.惟被告丁○○4人均辯稱：當天為了避免瓦斯外洩造成嚴重
    災害，必須剪斷電纜線，雖然總線在系爭宿舍外面，惟若直
    接剪斷，整個社區即全部斷電，而因當時成治外在宿舍內靠
    插電之醫療器材維生，才須進入設在系爭宿舍圍牆內之分線
    區斷電，以避免剪到系爭宿舍之電線，又進入圍牆內剪完電
    線後，係鄰居馬麗民說丙○○願意跟丁○○好好談搬遷補償
    之事，渠等才會進入屋內等語。
  3.經查：當日工人確有進入系爭宿舍圍牆內拆除電錶，此經
    被告丁○○4人於偵訊中陳述明確，並為起訴書所記載，告
    訴人提出之當日照片亦顯示：有工人在系爭宿舍圍牆外剪電
    線（見96他2165卷第13頁照片），而告訴人於98年4月1日在
    原審審理中具結證稱：「（問：96年7月9日那天你家中水電
    有無被斷？）沒有」（見原審卷第183頁），其所提出之當
    日照片亦顯示：成治外躺在屋內床上，床邊並置有插電維生
    器材，參以欣中瓦斯公司於96年7月23日所開立內載丁○○
    所經營之黑龍江建設有限公司繳納「挖損賠償費」1800元之
    收據（見原審卷第190頁）等，可信被告己○○指揮工人進
    入系爭宿舍之圍牆內，並非為了剪斷該宿舍所用之電線或拆
    除電錶，而係為了剪斷該宿舍以外之其他社區電纜線，以利
    進行其他房舍之施工，否則既然已進入該宿舍之圍牆內拆除
    電錶，何以該宿舍仍然有電，被告丁○○4人此部分之陳述
    ，應該為真，而可採信。該宿舍之配住人係成治外，此有
    臺汽公司之配住資料附卷可稽（見原審卷第110頁），而證
    人即告訴人丙○○於98年4月1日在原審具結證稱：「（問：
    這段時間家裡面有何人在？）我父親及外籍看護」、「（問
    ：你父親當時的狀況可否行動或講話？）可以講話，意識清
    楚，只是骨頭僵直無法走路」、「（問：你結婚了嗎？）結
    婚了」、「（問：與太太住何處？）潭子」、「（問：篤行
    路125號房子是何人在住？）爸爸、媽媽、外傭，如果我父
    親身體有異狀，我就會回去待命」、「（問：你父親有申請
    宣告禁治產嗎？）沒有」（見原審卷第154、167頁）。足徵
    系爭宿舍之配住人係成治外，實際居住人係成治外夫妻，而
    告訴人已經成年結婚，與太太居住他處，僅於父親成治外身
    體有異狀時，才回去待命。且告訴人於85年4月16日設籍
    於系爭宿舍，87年2月9日遷入臺中縣潭子鄉○○路○段15巷
    11 號10樓，90年5月28日再遷回系爭宿舍，90年10月8日再
    遷入潭子鄉上址，於本案96年7月9日案發後始又於96年11月
    14 日遷入系爭宿舍內，有法務部戶役政連結作業系統1份在
    卷（見本院卷第91頁）可參。又系爭宿舍自始至終均由臺
    汽公司配予成治外居住，為告訴人丙○○所不否認，而丙○○係58年5月5日出生，於78年5月5日已年滿20歲，並於87年
    2 月9日即已遷入臺中縣潭子鄉上址，期間雖又歷經遷入系
    爭宿舍，然早於本案案發前之90年10月8日即居住並設籍於
    臺中縣潭子鄉上址至少5年餘，易言之，告訴人丙○○已未
    設籍於系爭宿舍5年餘，在法律上其非臺汽公司實際分配與
    其居住之人，復非設籍於此，其於原審並證稱成治外僅行動
    不便，意識仍然清楚，伊於成治外身體有異狀時方回去待命
    ，足見對系爭宿舍具有監督管領力之人，仍僅成治外1人，
    即便告訴人經常往返臺中縣潭子鄉住處與系爭宿舍2地，以
    資照顧成治外，亦屬其應盡為人子女之義務，惟終究非實際
    上對系爭宿舍具有監督管領力之人。又「所謂侵入住宅，
    本應以其有住宅之監督權者為被害法益，自非有住宅監督權
    之人依法告訴，不得遽予論罪。」（最高法院20年上字第32
    3號判例意旨參照），告訴人既非系爭宿舍之監督權人，成
    治外復未委任其提出無故侵入住宅之告訴，告訴人丙○○對
    被告等人提出刑法第306條第1項之告訴，於法即有未合，故
    告訴人對被告等人提出無故侵入住宅之告訴，顯未經有告訴
    權人提出告訴，依前揭說明，自應依刑事訴訟法第303條第3
    款之規定，諭知不受理之判決。
  (二)無罪部分：
  1.公訴意旨另以：96年7月9日，由被告丁○○幕後策畫，由被
    告己○○擔任現場指揮，由被告甲○○將系爭宿舍之大門
    猛力關上而夾住告訴人丙○○之手臂，再由被告甲○○徒手
    毆打告訴人之臉頰，復由被告乙○○徒手掐住告訴人之頸部
    ，致告訴人受有左臉頰紅腫、左頸部紅腫及左上臂擦挫傷等
    傷害。由被告甲○○徒手將告訴人所有手提電腦撥落在地
    ，並將告訴人所有之數位相機踹落在地，致上開手提電腦、
    數位相機毀損而不堪用。被告丁○○、己○○、甲○○、
    乙○○以上開強暴方式，而著手強迫成治外、丙○○行無義
    務之遷離事項，幸警方及時到場，始未得逞。因認被告丁○○4人共同涉犯刑法第354條之普通毀損罪、第304條第2項、
    第1項之強制未遂罪嫌，被告丁○○、己○○另涉犯刑法第2
    77條第1項之普通傷害罪嫌云云。
  2.按犯罪事實應依證據認定之，無證據不得認定犯罪事實，又
    不能證明被告犯罪者，應諭知無罪之判決，刑事訴訟法第15
    4條第2項、第301條第1項分別定有明文。另告訴人之告訴，
    係以使被告受刑事訴追為目的，是其陳述是否與事實，仍應
    調查其他證據以資審認；認定不利於被告之事實，須依積極
    證據，茍積極證據不足為不利於被告事實之認定時，即應為
    有利於被告之認定，更不必有何有利之證據；且刑事訴訟法
    第161條已於91年2月8日修正公布，其第1項規定檢察官就被
    告犯罪事實，應負舉證責任，並指出證明之方法，因此檢察
    官對於起訴之犯罪事實，應負提出證據及說服之實質舉證責
    任，倘其所提出之證據，不足為被告有罪之積極證明，或其
    指出證明之方法，無從說服法院以形成被告有罪之心證，基
    於無罪推定之原則，自應為被告無罪判決之諭知（參最高法
    院52年臺上字第1300號、30年上字第816號、92年臺上字第1
    28號判例參照）。
  3.公訴人認被告丁○○、己○○另涉犯刑法第277條第1項之普
    通傷害罪，被告4人共同涉犯刑法第354條之普通毀損罪、第
    304條第2項、第1項之強制未遂罪嫌，無非係以告訴人之
    指訴，告訴人提出之診斷證明書，告訴人於現場錄音、
    錄影及翻拍之照片等為其依據。訊據被告4人均堅詞否認有
    為強制未遂、毀損，暨被告丁○○、己○○堅決否認有為普
    通傷害等犯行。被告丁○○辯稱：被告己○○等人要進入圍
    牆內斷電時，伊並不在現場，係後來鄰居馬麗民說右成達願
    意跟伊好好談，伊才會進入屋內。被告己○○、甲○○、乙○○均辯稱：當天要進去系爭宿舍圍牆內剪電線前，有先敲
    門，看護成治外之外籍傭人不開門，並通知告訴人回來，待
    告訴人回來後，伊等要進入圍牆內，卻遭到告訴人在圍牆內
    擋住紅色鐵門，被告甲○○、乙○○在圍牆外欲將紅色鐵門
    推開，雙方因此推擠而肢體互有擦傷，並非故意傷害，又系
    爭宿舍老舊，已成危險建物，須靠醫療器材維生之成治外住
    在該處，生命安全顯然堪虞，國家公權力自會介入處理，根
    本無須伊等自惹麻煩，從而伊等亦無強制成治外搬遷之必要
    等語。
  4.經查：
  證人即告訴人丙○○於原審審理時證稱：「.. 我看到甲○○要『伸手去抓我放在旁邊茶櫃的筆記型電腦』，我不知道
    他為何要抓我的電腦，當時我在儲存資料，.. 我要制止他
    ，電腦就摔落下來地上，甲○○趁我不注意，出手打我臉頰
    ，我眼鏡飛出去，『我手中有相機』，他故意踹1腳，要將
    我相機踢走，.. 」（見原審卷第152頁），然其於警詢卻陳
    稱：「甲○○乘機從背後揮拳打我頭部，『並用腳踢我身上
    相機』，在毆打拉扯時，『也將身上筆記電腦摔壞』（見警
    卷第4頁），前後就被告甲○○丟擲筆記型電腦、腳踢相機
    之順序已有不符，且當時該筆記型電腦係放在茶櫃上或被告
    身上，所述亦有差異，此節是否可信，即非無疑。
  況且，丙○○於原審又證稱：「（問：案發當天，你是否拿
    著錄影機、照相機、錄音機在身上？）2臺照相機、1臺錄音
    機」（見原審卷第163頁），又告訴人於偵訊中所提出之當
    天影音光碟，經原審於審理前勘驗結果，錄音部分幾乎都是
    告訴人之自述，告訴人對此亦稱：「（問：根據你在偵查庭
    提出的當天錄音譯文，該錄音經本院先行勘驗都是你自己在
    講述的，是否如此？）是，因為我必須要紀錄當時發生的時
    間」（見原審卷第163頁），錄影部分則與告訴人所提之照
    片內容幾乎一樣，均看不到有誰毀損告訴人筆記型電腦、相
    機之畫面。茲按告訴人於案發當天，已擺出2臺照相機、1臺
    錄音機蒐證，則不僅被告等在場之人對自己之行為會有所節
    制，不讓告訴人有指責之機會，告訴人自亦不會遺漏捕捉搜
    集任何對其侵害之畫面及聲音，而該錄音、錄影內容既無任
    何被告等人毆打告訴人或毀損筆記型電腦、相機之畫面，則
    告訴人指訴被告4人毀損之行為，即顯有疑義。
  觀告訴人提出之照片（見他卷第13頁）顯示：被告甲○○、
    乙○○有進入屋內，但均無何異常舉止（至於是否無故侵入
    住宅，本院認未經有告訴權人告訴，故不予論究），屋內擺
    設正常，並無如告訴人前揭所述之毀損而可能造成之零亂狀
    ，雖然地上有1臺筆記型電腦、1臺照相機，但外觀均完好，
    看不出任何由上重摔落地可能造成之破損情形，且公訴人及
    告訴人亦未舉證證明該筆記型電腦及照相機到底如何不堪使
    用。
  證人即當天到場之警員鄭喻鴻於原審審理時具結證稱：「第
    2 次到現場，約下午1、2點，也是他們打110報案，我才到
    現場，丙○○表示己○○他們3個人有進入屋內，不包括丁○○，我這次到場，有看到丁○○在鐵門外面，與其他人討
    論這件事情，我們到場時，除了丙○○自己在裡面，其他人
    都在外面，是丙○○自己表示被告有進入屋內且造成毀損」
    、「（問：他有無說被告如何進入屋內，如何毀損？）他說
    強行進入屋內，發生傷害，裡面的東西損壞」、「（問：他
    有說怎樣傷害怎樣毀損？）與他剛剛講的情況一樣，都是他
    自述」、「（問：你看到現場，看起來有無像打鬥過的樣子
    ？）家裡面的擺設比較凌亂，很難判斷」（見原審卷第166
    、1 69頁）。顯見本件都是告訴人之自述，而其自述與實際
    情況並未明顯符合。
  臺中市政府於96年7月11日以府社工字第0960152947號函臺
    中市警察局第2分局，表示成治外年邁臥床，無自理能力，
    須靠醫療器材維生，置身於危險環境，急需緊急庇護，請派
    2名警力予以協助（見他卷第56頁），參以告訴人所提出之
    成治外照片顯示：成治外躺在病床上，鼻孔插管等狀。可見
    成治外當時身體狀況極為脆弱，被告4人依常情應知當場強
    制其離開，因此發生之意外糾紛，將大於系爭宿舍之搬遷問
    題，且此部分確實有公權力可以處理，是以被告4人辯稱當
    天並無強制成治外遷離之意思，應該為真。
  稽之告訴人丙○○於偵訊時陳稱：「被告4人當天都有到我
    家現場，丁○○是在後面指揮，他並沒有打我，其他人都有
    衝進我家。」（見96他2165卷第4頁）；復具結證稱：「丁○○、己○○有在現場，只有己○○有非法入侵及公然侮辱
    ，而丁○○是在外守候。」（見96他2165卷第8頁）；又陳
    稱：係甲○○、乙○○傷害伊（見97偵678卷第57頁）；於
    原審亦證述甲○○、乙○○毆打伊之情形，並未提及己○○
    、丁○○有為如何下達或暗示甲○○、乙○○毆打告訴人之
    行止至明，甚至證稱「我沒有看到丁○○指揮」、「（在你
    所說被傷害的好幾次，這些過程丁○○人在何處？）我沒看
    到他。我沒有告丁○○共同傷害或教唆傷害，我只有告他教
    唆犯罪。」（見原審卷第157頁背）。被告己○○、乙○○
    亦均供稱：案發當時丁○○不在現場等語（見警卷第8頁、
    96偵27176卷第9頁）。足見依案發當時情節，被告己○○、
    丁○○根本未下手對告訴人為任何傷害行為，甚至丁○○於
    告訴人所指其受傷害之際根本尚未在場（係其後方到達現場
    ）。而案發當日乃被告甲○○、乙○○受丁○○之委託，處
    理執行系爭宿舍以外之該區拆遷事宜，為斷電以利拆遷而不
    慎剪斷分區用電，慮及成治外維生系統仍須供電，方欲進入
    處理，以進行後續拆遷事宜，惟遭告訴人所拒，以致引發本
    件衝突，被告丁○○雖委託甲○○、乙○○處理，被告己○○係丁○○之助理，亦到場協助處理系爭宿舍以外之執行拆
    遷暨點交事宜，然其等初無意欲以暴力解決成治外之搬遷事
    宜，而相關拆遷人員不慎剪斷分區供電，乃臨時突發狀況，
    要難認被告己○○、丁○○事前或發生衝突當時即已有推由
    被告甲○○、乙○○出手傷害告訴人之謀議，要難令其2人
    共負傷害罪責，被告丁○○、己○○辯稱其等無傷害犯行，
    即堪採信。
  (三)綜上所述，被告等人前開辯解堪予採信，告訴人並非有權提
    出無故侵入住宅告訴之人，且依現有事證尚無法形成被告4
    人有共同毀損、強制未遂，暨被告丁○○、己○○有共同傷
    害犯行之有罪心證。原審認被告4人被訴無故侵入住宅部分
    未經告訴權人合法告訴，予以公訴不受理，暨其等毀損、強
    制未遂部分及被告丁○○、己○○傷害部分之犯罪均不能證
    明，予以無罪諭知，其認事用法均無違誤。
  (四)檢察官上訴意旨雖謂：告訴人雖已婚，然仍因成治外身體
    不適，經常往返系爭宿舍內，且被告等人寄送告訴人之存證
    信函、公文亦均寄達系爭宿舍，原審認定丙○○非有權提出
    告訴者，顯有疑慮；臺中市政府函稱原訂97年7月11日因
    系爭宿舍有人需緊急屁護，而須派2名警力協助，何以於97
    年7月9日下午2時許卻有119救護車抵達系爭宿舍，擬將成治
    外載離該處，經外籍看護拒絕，斯時又無家屬在現場簽字無
    法執行勤務，救護車始未載離，足認被告等人案發當日確實
    有要強制將成治外搬移，以達順利拆屋目的；倘如被告等
    人所辯，於拆除房屋時不慎造成瓦斯漏氣，在此等危急情形
    下，於告訴人返家前被告等人早應有所因應，何以，告訴人
    返家時，現場均無欣中瓦斯公司該等專業人士在場，足見被
    告等人辯解係因情急剪斷放在系爭宿舍之管線，實不足取，
    且卷附欣中瓦斯公司所開立之收據，亦無法證明該管線係於
    何時、何地、何因、開挖何處管線造成，足見被告等人辯解
    為無可採等語，指摘原判決不當。然告訴人平日均非居住
    於系爭宿舍，僅於父親成治外身體不適時，方回到系爭宿舍
    探望，以盡為人子女照護父母之義務，惟究非對系爭宿舍有
    何監督管理權，至卷附被告丁○○寄送予告訴人之文件，雖
    均以系爭宿舍為告訴人送達處所，亦僅指該地址乃告訴人隨
    時可以收受信件之送達處所，自不能據此認定告訴人對系爭
    宿舍具有管理監督權，自屬二事，不容混淆。案發當日告
    訴人先後報警2次，於第2次報警之後，告訴人前往警局製作
    筆錄之時，接到電話獲悉知有救護車欲將成治外強行載離，
    告訴人始又趕回系爭宿舍等情，已經證人警員鄭喻鴻於原審
    具結證明屬實（見原審卷第167頁背），告訴人於原審亦證
    稱：「（你如何知道他們是要進去搬你父親？）那是事後發
    生的事情，之前都還沒有。」（見原審卷第155頁背）。可
    徵在告訴人所指述被告等人與其在系爭宿舍發生上開爭執事
    件之際，被告等人均未有要強行搬離成治外之舉動，且彼時
    雙方衝突均已結束，告訴人方才前往警局。即便有如告訴人
    所指述、檢察官上訴意旨所指摘事後確有救護車到場要強行
    載離成治外一情屬實，亦與起訴事實所載關於「以上開強暴
    方式（即毆打丙○○、將丙○○所有手提電腦摔落在地，將
    數位相機踹落在地），而著手強迫成治外、丙○○行無義務
    之遷離事項，幸警方及時到場，始未得逞」之強制未遂事實
    不同，告訴人既於衝突結束、警員介入處理後，始離開現場
    ，即便事後有救護車欲載離成治外之事實，即與起訴之基本
    社會事實無涉，自不能為不利於被告等人之認定。又告訴
    人並非有權提出告訴者，已如前述，刑法第306條第1項規定
    須告訴乃論，為刑法第308條第1項所明定，欠缺該訴追要件
    ，法院應依法為不受理判決，且程序優先於實體審查原則，
    本無庸探究被告等人是否因為開挖瓦斯緣故，而有進入系爭
    宿舍內之正當理由，況且欣中瓦斯公司所開立之收據，其上
    已有該公司及工務部經理章戳，上並載明用戶號碼、工程案
    號、裝置地址各項，形式上該收據並無證據證明其有偽造、
    變造之情事，上訴意旨泛指該收據不能證明本案系爭宿舍瓦
    斯管線遭剪斷之情事，尚屬無據。綜上，檢察官上開各項理
    由，均非可採，其提起此部分之上訴為無理由，應予駁回。
四、被告乙○○經合法傳喚，無正當之理由不到庭，爰不待其到
    庭陳述，逕行判決。
據上論斷，應依刑事訴訟法第368條、第369條第1項前段、第364
條、第299條第1項前段、第371條，刑法第28條、第277條第1項
、第47條第1項、第41條第1項前段，刑法施行法第1條之1第1項
、第2項前段，判決如主文。
本案經檢察官戊○○到庭執行職務。
中    華    民    國    98    年     8    月    12    日
            刑事第九庭  審判長法  官  江  德  千
                              法  官  康  應  龍
                              法  官  賴  妙  雲
以上正本證明與原本無異。
不得上訴。
                              書記官  蘇  昭  文
中    華    民    國    98    年     8    月    12    日


司法院資訊處製作；財團法人民間司法改革基金會備份。
